【裁判字號】    99,消債更,74
【裁判日期】    990326
【裁判案由】    聲請更生程序
【裁判全文】
臺灣高雄地方法院民事裁定            99年度消債更字第74號
聲  請  人
即債務人    甲○○
上列當事人因消費者債務清理事件聲請更生，本院裁定如下：
    主  文
債務人甲○○自民國九十九年三月二十六日下午四時起開始更生
程序。
命司法事務官進行本件更生程序。
    理  由
一、聲請意旨略以：聲請人因消費借貸、信用卡或現金卡契約，
    對金融機構負有債務達新台幣（下同）4,673,855 元，因有
    不能清償債務情事，前已提出債權人清冊，依中華民國銀行
    公會會員辦理消費金融案件無擔保債務協商機制，以書面向
    最大債權金融機構台新國際商業銀行股份有限公司（下稱台
    新銀行）請求共同協商債務清償方案，經協商成立，聲請人
    應按月清償58,423元。然聲請人每月所得約55,609元，扣除
    必要生活費用及扶養費用後，即不足履行債務清償方案。聲
    請人實有不可歸責於己之事由致履行協議有重大困難。聲請
    人所負無擔保或無優先權之債務總額未逾1,200 萬元，復未
    經法院裁定開始清算程序或宣告破產，爰依法聲請更生等語
    。
二、按債務人不能清償債務或有不能清償之虞者，得依消費者債
    務清理條例所定更生或清算程序，清理其債務。次按債務人
    無擔保或無優先權之債務總額未逾1,200 萬元者，於法院裁
    定開始清算程序或宣告破產前，得向法院聲請更生。再按於
    消費者債務清理條例施行前，債務人依金融主管機關協調成
    立之中華民國銀行公會會員，辦理消費金融案件無擔保債務
    協商機制與金融機構成立之協商，準用消費者債務清理條例
    第151 條第5 項之規定，亦即債務人與金融機構協商成立者
    ，不得聲請更生或清算，但因不可歸責於己之事由，致履行
    顯有重大困難者，不在此限。又按法院開始更生程序之裁定
    ，應載明其年、月、日、時，並即時發生效力。末按法院裁
    定開始更生或清算程序後，得命司法事務官進行更生或清算
    程序，必要時得選任律師、會計師或其他適當之自然人或法
    人一人為監督人或管理人，消費者債務清理條例第3 條、第
    16條第1 項、第42條第1 項、第45條第1 項、第151 條第5
    項、第6 項分別定有明文。
三、經查：
  (一)聲請人於本件更生聲請前，已於民國95年間依中華民國銀行
    公會會員辦理消費金融案件無擔保債務協商機制與中國信託
    銀行成立協商，聲請人應自95年5 月起，分80期、利率0 ％
    ，每月10日以58,423元依各債權銀行債權金額比例清償各項
    債務，至全部清償為止。聲請人依清償協議，繳款至95年11
    月，嗣即毀諾等情，有協議書、無擔保還款計畫書、台新銀
    行民事陳報狀在卷可稽（見本院卷第25至27頁、50至53頁）
    ，應可信為真實。
  (二)按債務人對於金融機構因消費借貸、自用住宅借款、信用卡
    或現金卡契約而負債務，在聲請更生或清算前，應提出債權
    人清冊，以書面向最大債權金融機構請求協商債務清償方案
    ，並表明共同協商之意旨。債務人與金融機構協商成立者，
    不得聲請更生或清算。但因不可歸責於己之事由，致履行顯
    有重大困難者，不在此限，消費者債務清理條例第151 條第
    1 、5 項定有明文。又消費者債務清理條例施行前，債務人
    依金融主管機關協調成立之中華民國銀行公會會員，辦理消
    費金融案件無擔保債務協商機制與金融機構成立之協商，準
    用同條例第151 條第5 項之規定，消費者債務清理條例第15
    1 條第6 項亦有明定。聲請人雖曾於消費者債務清理條例施
    行前，與台新銀行就無擔保債務成立協商，約定分80期、利
    率0 ％、每月償還58,423元至全部債務清償為止。惟聲請人
    於95年間毀諾時平均每月所得約55,609元，有稅務電子閘門
    財產所得調件明細表稅在卷可查（見本院卷89頁）。而聲請
    人除個人必要生活費用外，尚須扶養配偶及2 名未成年子女
    ，聲請人與其受扶養人現居於高雄市，有戶籍謄本在卷足憑
    （見本院卷第28頁），其每月生活必要費用以內政部社會司
    所公告95年度高雄市每人每月最低生活費標準為10,072元計
    算；聲請人之配偶許麗莎為外籍人士，甫於98年5 月20日領
    得本國居留證，亦有上開戶籍謄本及中華民國居留證在卷可
    憑（見本院卷第56頁），其名下無任何財產，有許麗莎之財
    政部高雄市國稅局財產歸屬資料清單附卷可查（見本院卷第
    35頁），以上開最低生活標準計算，聲請人扶養配偶支出每
    月應以10,072元為限。再未成年子女平日生活均依附於父母
    ，因此基本支出應不若成年人，以95年度綜合所得稅受扶養
    人每人免稅額77,000元計算每人每月基本生活所需約6,500
    元為適當，故聲請人負擔2 名未成年子女之費用應為13,000
    元。是聲請人於95年間每月所得薪資僅約55,609元，已顯不
    足履行台新銀行所提出月付58,423元之協商方案，足見，聲
    請人無法繼續履行清償協議，係因客觀收入不足所致，其主
    張因不可歸責於己之事由，致履行清償協議顯有重大困難，
    應可採信。
  (三)聲請人為一般消費者，並未從事營業。目前負債總額高達4,
    098,175 元，均為無擔保或無優先權之債務，97年度所得為
    498,155 元，目前任職於日月光半導體製造股份有限公司，
    其98年9 月至12月薪資分別為46,982元、40,660元、45,262
    元、40,893元，平均薪資為43,449元，名下汽車1 部、投資
    1 筆，有聲請人財政部高雄市國稅局97年綜合所得稅各類所
    得資料清單及財產歸屬資料清單、98年9 至12月薪資明細附
    卷可憑（見本院卷第36頁、29頁、58至61頁）。又聲請人雖
    曾於98年8 月間與各債權銀行成立個別協商一致性方案，然
    上開個別協商繳款總額約21,867元，有各債權銀行個別協商
    一致性協議書在卷可按（見本院卷14至24頁），以聲請人98
    年9 月至12月間之平均薪資扣除個人及配偶必要生活費用22
    ,618元（98年度高雄市每人每月最低生活費標準為11,309元
    ）、2 名未成年子女之扶養費用17,266元（98年度綜合所得
    稅受扶養人每人免稅額為82,000元，平均每月約為6,833 元
    ）後僅餘3,565 元（43,449－22,618－17,266＝3,565 ），
    亦不足履行上開個別一致性協商方案，而聲請人負債已達4,
    098,175 元，依其上開收支狀況，聲請人顯已無法清償前開
    債務，其不能清償債務之事實，應可認定。
四、綜上所述，聲請人僅係一般消費者，並未從事營業。雖曾依
    無擔保債務協商機制與無擔保債務最大債權銀行達成協議，
    但因不可歸責於己之事由，致履行上開協議顯有重大困難，
    且已達不能清償債務或有不能清償之虞之程度。其中無擔保
    或無優先權之債務在1,200 萬元以下，又未經法院裁定開始
    清算程序或宣告破產，且查無消費者債務清理條例第6 條第
    3 項、第8 條或第46條各款所定駁回更生聲請之事由存在。
    債務人聲請更生，洵屬有據，自應准許。並命司法事務官進
    行本件更生程序。
五、依消費者債務清理條例第16條第1 項、第45條第1 項，裁定
    如主文。
中    華    民    國    99    年    3     月    26    日
                  民事第三庭  法  官  洪能超
上為正本係照原本作成。
本件不得抗告。
裁定於99年3月26日下午4時公告。
中    華    民    國    99    年    3     月    26    日
                              書記官  火秋予
附表一：無擔保債權人清冊
┌──┬────────────┬────────┐
│編號│債權人                  │金額（新臺幣）  │
├──┼────────────┼────────┤
│一  │台新銀行                │912,715元       │
├──┼────────────┼────────┤
│二  │台北富邦銀行            │345,828元       │
├──┼────────────┼────────┤
│三  │國泰世華銀行            │469,000元       │
├──┼────────────┼────────┤
│四  │花旗（台灣）銀行        │230,368元       │
├──┼────────────┼────────┤
│五  │玉山銀行                │171,846元       │
├──┼────────────┼────────┤
│六  │萬泰銀行                │276,000元       │
├──┼────────────┼────────┤
│七  │三信銀行                │23,243元        │
├──┼────────────┼────────┤
│八  │元大銀行                │644,000元       │
├──┼────────────┼────────┤
│九  │荷蘭銀行                │481,299元       │
├──┼────────────┼────────┤
│十  │陽信銀行                │315,000元       │
├──┼────────────┼────────┤
│十一│中國信託銀行銀行        │123,408元       │
├──┼────────────┼────────┤
│十二│美國運通信用卡          │105,468元       │
├──┴────────────┼────────┤
│合               計           │4,098,175元     │
└───────────────┴────────┘

司法院資訊處製作；財團法人民間司法改革基金會備份。
